臺灣桃園地方法院刑事判決
111年度審訴字第1266號
公  訴  人  臺灣桃園地方檢察署檢察官
被      告  蔡其承




上列被告因違反廢棄物清理法案件，經檢察官提起公訴（111年
度偵字第25774號），被告於準備程序中就被訴之事實為有罪之
陳述，經本院告知簡式審判程序之旨，並聽取當事人之意見後，
本院合議庭裁定由受命法官獨任進行簡式審判程序，判決如下：
    主    文
蔡其承犯廢棄物清理法第四十六條第四款之非法清理廢棄物罪，
處有期徒刑壹年肆月；未扣案之犯罪所得新臺幣肆仟元沒收，如
全部或一部不能沒收或不宜執行沒收時，追徵其價額。
　　事實及理由
一、本件犯罪事實及證據，除證據部分補充「被告蔡其承於本院
    準備程序及審理時之自白」、「本院辦理刑事案件電話查詢
    紀錄表2紙」、「桃園市政府環境保護局111年11月7日桃環
    稽字第1110097892號函附本案稽查紀錄及相關資料5份」外
    ，餘均引用檢察官起訴書之記載（詳如附件）。
二、論罪科刑：
（一）按為有效清除、處理廢棄物，改善環境衛生，維護國民健
      康，從事廢棄物清除、處理業務者，必須具備一定之條件
      、自有設施、專業技術人員設置等，始得向主管機關申請
      核發公民營廢棄物清除處理機構許可文件，為廢棄物清理
      法第1條、第41條第1項本文、第42條所明定。其立法目的
      ，在於限定符合法定申請許可條件之專業機構，始得從事
      廢棄物處理行為。是以廢棄物清理法第46條第4款前段規
      定處罰「未依第41條第1項規定領有廢棄物清除、處理許
      可文件，從事廢棄物貯存、清除、處理」行為，所指依同
      法第41條第1項規定領有許可文件為阻卻違法事由，非謂
      該款僅處罰「從事廢棄物清除、處理業務者」，否則一般
      人擅自清除廢棄物，無法處罰，有違廢棄物清理法第1條
      所定立法本旨（最高法院99年度台上字第3930號判決要旨
      參照）。故廢棄物清理法第46條第4款前段之規定，並未
      限於公、民營廢棄物清除處理機構始有適用，以從事廢棄
      物清除處理為業之自然人，亦包括在內；且依該款前段之
      文義觀之，凡未領有許可文件而從事廢棄物清除、處理者
      ，即已該當該條款之罪。
（二）又依廢棄物清理法第36條第2項所授權訂定之「事業廢棄
      物貯存清除處理方法及設施標準」第2條第2、3、4款規定
      所謂「清除」：指事業廢棄物之收集、運輸行為；關於「
      處理」，則指下列行為：（一）中間處理：指事業廢棄物
      在最終處置或再利用前，以物理、化學、生物、熱處理或
      其他處理方法，改變其物理、化學、生物特性或成分，達
      成分離、減積、去毒、固化或穩定之行為。（二）最終處
      置：指衛生掩埋、封閉掩埋、安定掩埋或海洋棄置事業廢
      棄物之行為。（三）再利用：指事業產生之事業廢棄物自
      行、販賣、轉讓或委託做為原料、材料、燃料、填土或其
      他經中央目的事業主管機關認定之用途行為，並應符合其
      規定者；「清理」，指貯存、清除或處理事業廢棄物之行
      為。復按廢棄物清理法第46條第4款所謂之「清除」指事
      業廢棄物之收集、運輸行為；至於「處理」則包含最終處
      置，即指衛生掩埋、封閉掩埋、安定掩埋或海洋棄置事業
      廢棄物之行為（最高法院99年度台上字第4374號判決意旨
      參照）。是依前開說明，被告雖係自然人，而非清除機構
      ，惟其既未依法律規定申請許可即擅自從事一般事業廢棄
      物之清除業務，明顯違背廢棄物清理法限定必須依照所核
      發之廢棄物清除許可文件內容從事清除廢棄物之立法目的
      ，自仍應依法論處。被告未經主管機關許可，將廢棄物載
      運至附件起訴書犯罪事實所示地點棄置，則其所為即屬廢
      棄物清理法第46條第4款前段所定之清除、處理行為。
（三）核被告所為，係犯廢棄物清理法第46條第4款前段之非法
      清理廢棄物罪。被告將本案廢棄物載運至桃園市○○區○○00
      ○00號棄置，於前揭時間，反覆從事廢棄物之清除、處理
      行為，參照上揭說明，本質上為反覆實行之犯罪，屬集合
      犯，應論以一罪。
（四）爰審酌被告未依廢棄物清理法規定領有廢棄物清除許可文
      件，即任意從事廢棄物清除及處理，行為不當；惟念其犯
      後坦承犯行之態度，另經本院電詢桃園市政府環境保護局
      及戴述森後查悉，現場之廢棄物已由戴述森清理完成乙節
      ，此有本院辦理刑事案件電話查詢紀錄表在卷可參，並參
      酌被告前有多次違反廢棄物清理法之前科紀錄等情，有臺
      灣高等法院被告前案紀錄表在卷可參，足證被告一再非法
      清理廢棄物，素行非佳，及其犯罪之動機、目的、手段、
      素行、非法清理廢棄物之數量及被告之智識程度、家庭經
      濟狀況等一切情狀，量處如主文所示之刑。
三、沒收：
    未扣案之犯罪所得新臺幣4,000元，為被告本件犯行之犯罪
    所得，爰依刑法第38條之1第1項前段規定宣告沒收，併依刑
    法第38條之1第3項規定宣告如全部或一部不能沒收或不宜執
    行沒收時，追徵其價額。
據上論斷，應依刑事訴訟法第273條之1第1項、第299條第1項前
段、第310條之2、第454條第2項，判決如主文。
本案經檢察官郭印山提起公訴，經檢察官林欣怡到庭執行職務
中　　華　　民　　國　　111 　年　　12　　月　　2 　　日
                  刑事審查庭  法  官  林慈雁
以上正本證明與原本無異。
如不服本判決應於收受判決後20日內向本院提出上訴書狀，並應
敘述具體理由。其未敘述上訴理由者，應於上訴期間屆滿後20日
內向本院補提理由書(均須按他造當事人之人數附繕本)「切勿逕
送上級法院」。 
　　　　　　　　　　　　　　　書記官　吳秉翰
中　　華　　民　　國　　111 　年　　12　　月　　4 　　日
附錄本案論罪科刑法條：
廢棄物清理法第46條
有下列情形之一者，處1年以上5年以下有期徒刑，得併科新臺幣
1千5百萬元以下罰金：
一、任意棄置有害事業廢棄物。
二、事業負責人或相關人員未依本法規定之方式貯存、清除、處
    理或再利用廢棄物，致污染環境。
三、未經主管機關許可，提供土地回填、堆置廢棄物。
四、未依第41條第1項規定領有廢棄物清除、處理許可文件，從
    事廢棄物貯存、清除、處理，或未依廢棄物清除、處理許可
    文件內容貯存、清除、處理廢棄物。
五、執行機關之人員委託未取得許可文件之業者，清除、處理一
    般廢棄物者；或明知受託人非法清除、處理而仍委託。
六、公民營廢棄物處理機構負責人或相關人員、或執行機關之人
    員未處理廢棄物，開具虛偽證明。
　　
附件：
臺灣桃園地方檢察署檢察官起訴書
                                    111年度偵字第25774號
　　被　　　告　蔡其承　男　38歲（民國00年0月0日生）
　　　　　　　　　　　　住金門縣○○鄉○○村0鄰○○0號
                        居桃園市○○區○○路000巷00弄0號
　　　　　　　　　　　　(現於法務部○○○○○○○○觀察勒戒中)
　　　　　　　　　　　　國民身分證統一編號：Z000000000號
上列被告因違反廢棄物清理法案件，已經偵查終結，認應提起公
訴，茲將犯罪事實及證據並所犯法條分敘如下：
　　　　犯罪事實
一、蔡其承明知從事廢棄物清除、處理，應向所屬之縣（市）主
    管機關或中央主管機關委託之機關申請核發公民營廢棄物清
    除、處理機構許可文件後，始得從事清除、處理廢棄物業務
    ，竟未向主管機關申請核發廢棄物清除、處理之許可文件，
    即基於未經許可清除、處理廢棄物之犯意，分別於民國111
    年5月5日11時50分許、111年5月6日16時53分許，駕駛其所
    屬公司車號駕駛KEG-6876號自用大貨車，以每次新臺幣(下
    同)2,000元之代價(2次共4,000元)，自不詳處所載運太空包
    5包、5包(內容物為廢塑膠及木屑之混合物品)，傾倒在桃園
    市○○區○○00○00號。嗣經桃園市政府環境保護局會同員警於1
    11年5月9日至上址稽查，始悉上情。
二、案經交通部民用航空局機場工程處訴由桃園市政府警察局大
    園分局報告偵辦。
　　　　證據並所犯法條
一、上揭犯罪事實，業據被告蔡其承於警詢、偵查中坦承不諱，
    告訴人交通部民用航空機場工程處(告訴代理人連盟哲)於警
    詢中之指述，並有桃園市政府環境保護局環境稽查工作紀錄
    表、車輛詳細資料報表、汽車買賣合約書、海龍工程行委託
    書、車行軌跡資料各1份、刑案現場照13張在卷可佐，被告
    犯嫌堪予認定。
二、核被告所為，係犯廢棄物清理法第46條第4款之未依廢棄物
    清理法之未依規定向主管機關申請領有許可文件，從事廢棄
    物清除、處理罪嫌。再廢棄物清理法第46條第4款之非法清
    理廢棄物罪，係以未依同法第41條第1項規定領有廢棄物清
    除、處理許可文件而受託清除、處理廢棄物者為犯罪主體，
    該罪本質上具有反覆性，而為集合犯，其有反覆實施行為，
    僅成立一罪（最高法院106年度台上字第755號判決意旨參照
    ）；本案被告於前揭時間，反覆從事廢棄物之清除、處理行
    為，參照上揭說明，本質上為反覆實行之犯罪，屬集合犯，
    請論以一罪。
三、依刑事訴訟法第251條第1項提起公訴。
　　此　致
臺灣桃園地方法院
中　　華　　民　　國　 111　　年　　8 　　月　　24　　日
                              檢  察  官  郭印山
本件證明與原本無異
中　　華　　民　　國　 111　　年　　9 　　月　   7    日
                              書  記  官  徐志良
所犯法條：
廢棄物清理法第46條
有下列情形之一者，處 1 年以上 5 年以下有期徒刑，得併科新
臺幣 1 千 5 百萬元以下罰金：
一、任意棄置有害事業廢棄物。
二、事業負責人或相關人員未依本法規定之方式貯存、清除、處
    理或再利用廢棄物，致污染環境。
三、未經主管機關許可，提供土地回填、堆置廢棄物。
四、未依第 41 條第 1 項規定領有廢棄物清除、處理許可文件
    ，從事廢棄物貯存、清除、處理，或未依廢棄物清除、處理
    許可文件內容貯存、清除、處理廢棄物。
五、執行機關之人員委託未取得許可文件之業者，清除、處理一
    般廢棄物者；或明知受託人非法清除、處理而仍委託。
六、公民營廢棄物處理機構負責人或相關人員、或執行機關之人
    員未處理廢棄物，開具虛偽證明。